臺灣彰化地方法院刑事判決　　　　　　　94年度訴字第1072號
公　訴　人　臺灣彰化地方法院檢察署檢察官
被　　　告　丙○○
上列被告因搶奪案件，經檢察官提起公訴（九十四年度撤緩偵字
第四七號），本院判決如下：
    主  文
丙○○無罪。
    理  由
一、公訴意旨謂以：被告丙○○於民國九十一年十一月十四日中
    午十二時三十分許，騎乘車牌號碼ＴＶＰ─六０二號機車，
    在彰化縣員林鎮○○路○段五六三號前，見丁○○將皮包【
　　內有現金約新臺幣（下同）一萬一千元、存摺、印章、身分
　  證、信用卡、ＮＯＫＩＡ牌行動電話一支（內含門號000
    0000000號之ＳＩＭ卡）等物】置放在所騎乘機車之
    腳踏板上，認有機可趁，竟意圖為自己不法之所有，徒手搶
　　奪上開皮包得手。後被告丙○○將系爭手機轉交不知情之乙○○，乙○○復將系爭手機轉交不知情之甲○○，甲○○則
    又將系爭手機轉交不知情之戊○○，嗣經警循線查獲上情。
    於腸病毒七十一型感染。因認被告涉有刑法第三百二十五條
    第一項之普通搶奪罪嫌。
二、按犯罪事實應依證據認定之，無證據不得認定犯罪事實；又
    不能證明被告犯罪者，應諭知無罪之判決，刑事訴訟法第一
    百五十四條第二項、第三百零一條第一項分別定有明文。且
    按告訴人之指訴，既係以使被告受有罪之判決為目的，從而
    ，不得以告訴人之指訴作為認定被告犯罪事實之主要證據，
    仍應調查其他必要之證據，以察與事實是否相符。被害人之
    陳述如無瑕疵，且就其他方面調查又與事實相符，固足採為
    科刑之基礎，倘其陳述尚有瑕疵，則在究明前，自難遽採為
    被告有罪之根據，最高法院亦著有六十一年台上字第三○九
    九號判例可資參照。又按事實之認定，應憑證據，如未能發
    現確實之證據，或證據不足以證明，自不能以推測或擬制之
    方法，以為裁判基礎；再犯罪事實所憑之證據，無論係直接
    證據或間接證據，其為訴訟上之證明，須於一般人均不致有
    所懷疑而得確信為真實之程度，始得據為有罪之認定，倘其
    證明尚未達此程度而尚有合理之懷疑存在時，本諸無罪推定
    原則，自應為被告無罪之諭知；又被告否認犯罪事實所持辯
    解縱使不能成立，除非有確實證據足以證明對於被告犯罪已
    有合理之懷疑外，不能遽為有罪之認定；刑事訴訟法規定被
    告有緘默權，被告基於不自證己罪原則，既無供述之義務，
    亦不負自證清白之責任，不能因被告未能提出證據資料證明
    其無罪，或對於被訴之犯罪事實不置可否，即認定其有罪，
    最高法院著有九十二年度台上字第二五七○號判決意旨可資
    參照。
三、本件公訴人認定被告丙○○涉犯刑法第三百二十五條第一項
    之普通搶奪罪嫌，無非係以被告雖辯稱：案發當天，伊將上
    開機車借給乙○○，且因伊是爐主，當天伊從上午八時許擲
    筊，擲到中午十二時許，後又留在那吃飯，留到下午一時三
    十分許，村長游泳舜可以證明伊當天在擲筊云云。經查證人
    游泳舜證稱：因爐主是每年農曆十月十五日擲筊產生，由前
 　 任爐主擲筊後決定下任爐主，丙○○是從九十年到九十一年
    擔任爐主，丙○○在擲筊時，其有在場，從早上九時許擲筊
    到中午十二時許，後來就一起聚餐，到下午一時許才離開，
    所以搶案當天如果是農曆九十一年十月十五日，丙○○應該
    不是搶奪的人等語。然查案發當日即九十一年十一月十四日
    ，乃係農曆十月十日，而非農曆十月十五日，有蕃薯藤國農
    曆轉換表可稽，是被告即無不在場證明。且上開犯罪事實，
    業據告訴人丁○○指訴綦詳，並經證人乙○○、甲○○、戊○○證述明確，復有臺灣大哥大股份有限公司雙向通聯資料
    查詢紀錄及照片三張可稽。被告又無證據證明其將上開機車
    借予乙○○，所辯顯不可採等語，其主要之論據。
四、訊據被告丙○○堅詞否認其有普通搶奪之犯行，並辯稱：伊
    沒有騎機車在彰化縣員林鎮○○路○段五六三號出現，伊也
    沒有搶丁○○的皮包，乙○○有向伊借機車，乙○○騎伊的
    機車回來時有拿一支手機給伊看，伊不知道乙○○的手機如
    何來，伊如果要找甲○○會直接到甲○○家裡找他，當初檢
    察官說要繳一萬元給家扶中心，伊想說這樣可以幫助別人，
    伊不知道那樣就是認罪了等語。本院查：(一)依據證人即被
    害人丁○○於警、偵訊中均證稱：當時歹徒只有一名男子，
    伊沒有看清楚搶犯的長相，搶犯中等身材，不胖、不瘦，想
    不出有任何特徵等詞，是以本案自無從由被害人之指證而確
    認究係何人為搶奪行為之人，此合先敘明。（二）本件搶奪
    行為若係被告所為，依常情被告會在未掩飾機車車牌號碼的
    情況下，光天化日在大街上自曝其犯行？（此由被害人警訊
    筆錄可知被害人當時有看見車牌碼的未三位數字為六０二）
    此顯與常情不符。（三）經本院訊之證人甲○○則結證稱：
    「當時都是乙○○在主導，被告都沒有出聲或表示意見，這
    隻手機確實是乙○○直接交給伊的，沒有經過被告（受命法
    官問：在你與被告及乙○○在南興社區交付手機過程中到底
    是誰在處理？）」；「如果有應該會直接找伊，大家都是朋
    友（受命法官問：這隻手機如果是被告的，他是否會透過乙○○出面找你，還是他自己出面找你？）」；「是的，這隻
    手機的交付及聯絡的過程都是乙○○，被告都沒有參與（受
    命法官問：當初你與被告及乙○○在南興社區交這隻手機時
    ，是否就只為了這件事情見面？）」；「完全沒有提到，當
    時被告有在場，他只說這隻手機他不要，要我處理（受命法
    官問：乙○○拿手機給你時有無說手機是被告的？）」等語
    （見本院九十四年十一月一日審判筆錄），足認本件被害人
    丁○○遭搶之手機一支，在證人甲○○當場參與交付的過程
    中，並沒有任何積極證據足以證明被告曾經經手該支手機，
    甚且可以證明該支手機確係直接由乙○○所取出交付予證人
    甲○○無誤。再衡酌以常情，本件手機如係由被告所搶得，
    何以被告不直接交予甲○○，又該支手機果係被告行搶後再
    交予乙○○，何以乙○○在交付手機的過程中均未提及在一
    旁的被告，此顯均與經驗法則有違（因此關係到贓物變價後
    之分配問題）。（四）又依常情判斷，贓物之來源本有多端
    ，或係因搶奪、竊盜、故買、收受、侵占而來，甚或係撿拾
    而來，其來源本不只一端，本件搶奪犯行是否確為被告所為
    ，綜合上開諸情判斷仍非無疑，雖被告所舉伊有將機車借予
    乙○○部分之辯解縱使不能證明成立，及被告亦曾經同意檢
    察官為緩起訴，然尚不能逕以推論之方式及在未調查自白是
    否真實的情況下（最高法院九十四年度台上字第三０三一號
    判決意旨參見），即認定被告確係為本件搶奪犯行之人，是
    公訴人所舉之證據尚難認被告於案發當時確有騎乘車牌號碼
    ＴＶＰ─六０二號機車下手搶奪丁○○之財物。此外，綜觀
    全卷復查無其他積極證據可資證明被告有公訴人所指訴之普
    通搶奪犯行，揆諸上開法條、最高法院判決意旨，自應諭知
    被告無罪之判決，以免冤抑。
據上論斷，應依刑事訴訟法第三百零一條第一項前段，判決如主
文。
本案經檢察官鮑慧忠到庭執行職務。
中　　華　　民　　國　九十四　年　　十一　　月　十五　日
                  刑事第二庭    審判長  周淡怡
                                法  官  吳永梁
                                法  官  許旭聖
以上正本證明與原本無異。
如不服本判決，應於判決送達後十日內，向本院提出上訴狀（須
附繕本），上訴於臺灣高等法院臺中分院。
中　　華　　民　　國　九十四　年　　十一　　月　十五　日
                                書記官  黃幼華
